【裁判字號】    92,訴,151
【裁判日期】    920829
【裁判案由】    違章建築
【裁判全文】
高雄高等行政法院裁定                              九十二年度訴字第一五一號
    原      告      甲○○
                    乙○○
    原  告  兼
    訴訟代理人      丙○○
    被      告      雲林縣政府
    代  表  人      丁○○縣長.
    訴訟代理人      己○○
                    戊○○
右當事人間因違章建築事件，原告不服內政部中華民國九十一年十二月三日台內訴字
第○九一○○○八三二五號訴願決定，提起行政訴訟。本院裁定如左︰
    主  文
原告之訴駁回。
訴訟費用由原告負擔。
    理  由
一、按人民因中央或地方機關之違法行政處分，認為損害其權利或法律上利益，經依
    訴願法提起訴願而不服其決定者，依行政訴訟法第四條第一項規定，固得向高等
    行政法院提起撤銷訴訟。惟所謂行政處分，依訴願法第三條第一項規定，係指中
    央或地方機關就公法上具體事件所為之決定或其他公權力措施而對外直接發生法
    律效果之單方行政行為而言。至行政機關所為單純事實之通知或理由之說明，既
    不因該項通知或說明而生何法律上之效果者，自非行政處分，即不得對之提起行
    政爭訟（訴願或行政訴訟），改制前行政法院著有四十四年判字第十八號、六十
    二年裁字第四十一號判例可資參照。次按，原告之訴，有起訴不合程式或不備其
    他要件者，行政法院應以裁定駁回之，亦為行政訴訟法第一百零七條第一項第十
    款所明定。
二、本件原告所有坐落雲林縣斗六市○○路與力行街口，高約三．六公尺，面積約五
    十二平方公尺之鋼架、鐵皮造建物，前經雲林縣斗六市公所查報係屬違章建築，
    被告所屬建設局乃以八十四年四月七日局建管字第二五二七號違章建築拆除通知
    單，通知原告應執行拆除。原告雖向被告陳情暫緩拆除，惟遭被告以八十七年十
    二月二十九日府建字第八七○○一二二八○五號函否准。原告不服，循序提起行
    政爭訟，並經改制前行政法院八十五年度判字第二七六○號判決駁回確定在案。
    嗣該建物於九十一年八月十五日業經被告強制拆除完畢，原告不服，又於九十一
    年八月二十八日分由原告甲○○、乙○○及原告丙○○向被告提出申覆書，指稱
    被告原通知其違章建築之部分僅係在斗六市○○段三七四地號土地上之房屋，然
    被告卻將原告所有緊臨三七二之六地號土地上之房屋一併拆除，損害其權益，爰
    請求被告查明函覆，並追究是否有失職人員及是否應補償原告等之損失云云。而
    被告則分別以九十一年八月二十八日九一府工建字第九一○○○八四七二二號函
    及第九一○○○八四七二三號函復原告甲○○、乙○○及丙○○，略以：「．．
    二、本案申覆之案情，台端已循行政程序救濟，訴願、再訴願、高等行政法院及
    最高行政法院均裁定駁回在案。」原告對被告上開函覆不服，提起訴願，亦遭訴
    願決定「訴願不受理」，遂提起本件行政訴訟，主張略以：(1)原告所有坐落於斗
    六市○○段三七四地號上之建物，係位在斗六市○○路二十九巷往大同路口，被
    告於九十一年八月十五日將上開建物拆除，惟其拆除僅通知原告丙○○一人，所
    為之拆除行為顯有瑕疵。(2)又上開建物僅坐落於斗六市○○段三七四地號內不到
    二米之私道上，並不包括原告所有坐落同地號內之其他建物及坐落同段三七二之
    六地號上整修門面之門牆，然被告竟將該不相關之建物併同拆除，顯見被告未依
    法行事，使原告受到損害，爰訴請將訴願決定及原處分撤銷，並賠償原告精神、
    物質之損害計新台幣（下同）十萬元云云。
三、經查，本件原告提起訴願及行政訴訟，無非係以被告九十一年八月二十八日九一
    府工建字第九一○○○八四七二二號函及第九一○○○八四七二三號函為其爭訟
    之對象，惟上開二紙書函，乃係被告函覆原告等三人九十一年八月二十八日之申
    覆書，觀其內容，亦僅係告知原告關於其所涉之違章建築案件，業經渠等循行政
    程序救濟，均遭駁回在案而已，故就上開書函之內容，核屬單純事實之敘述，並
    不對外發生具體的法律上效果，尚難謂對原告權益造成任何之損害，自非行政處
    分，則揆諸首揭說明，即不得對之提起行政爭訟，以求救濟。是原告對被告上開
    函復提起訴願，訴願機關以該函非行政處分，予以不受理，並無不合。從而原告
    提起本件撤銷之訴，揆諸上開說明，自難認為合法，應予駁回。至於原告起訴請
    求賠償十萬元之部分，亦失所依據，應一併駁回。又原告之訴，既經本院依程序
    駁回，其實體之主張，自無庸再予斟酌，併此說明。
四、據上論結，本件原告之訴為不合法，依行政訴訟法第一百零七條第一項第十款、
    第一百零四條、民事訴訟法第九十五條、第八十五條第一項前段、第七十八條，
    裁定如主文。
中      華      民      國    九十二    年      八      月    二十九    日
                              高雄高等行政法院第四庭
                                          審判長法官  高秀真
                                          法      官  戴見草
                                          法      官  邱政強
右為正本係照原本作成。
如不服本裁定，應於裁定送達後十日內以書狀敘明理由，經本院向最高行政法院提出
抗告（須按對造人數附具繕本）；並應預繳送達用掛號郵票六份（每份三十四元）。
中      華      民      國    九十二    年      八      月    二十九    日
                                          法院書記官  涂瓔純


司法院資訊處製作；財團法人民間司法改革基金會備份。
